【裁判字號】    95,訴,4224
【裁判日期】    951220
【裁判案由】    毒品危害防制條例
【裁判全文】
臺灣高雄地方法院刑事判決              95年度訴字第4224號
公  訴  人  臺灣高雄地方法院檢察署檢察官
被      告  乙○○
上列被告因毒品危害防制條例案件，經檢察官提起公訴（95年度
毒偵字第7852號），嗣因被告就被訴事實為有罪之陳述，經本院
告知簡式審判程序意旨，並聽取公訴人及被告之意見後，本院合
議庭裁定由受命法官獨任依簡式審判程序審理，判決如下：
    主  文
乙○○施用第一級毒品，累犯，處有期徒刑柒月。
    事  實
一、乙○○曾因施用毒品案件，經本院以民國92年度毒聲字第70
    72號裁定送觀察、勒戒後，因認有繼續施用毒品之傾向，經
    本院裁定令入戒治處所施以強制戒治1 年，復經本院裁定停
    止強制戒治，所餘期間付保護管束，於93年10月20日停止強
    制戒治出監，於93年11月4 日保護管束期滿未經撤銷，以已
    執行論，經台灣高雄地方法院檢察署以93年度戒毒偵字第10
    99號為不起訴處分確定。又因竊盜案件，經本院以93年度易
    字第1123號於93年9 月20日判處有期徒刑9 月確定，嗣提起
    上訴，經台灣高等法院高雄分院以93年度上易字第593 號審
    理中於93年12月3 日撤回上訴確定，於94年10月16日縮短刑
    期執行完畢。詎仍不知悔改，未戒除毒癮，明知海洛因為毒
    品危害防制條例第2 條第2 項第1 款明定之第一級毒品，不
    得施用或持有，仍於前述強制戒治執行完畢釋放後5 年內，
    基於反覆持續施用第一級毒品之犯意，於95年9 月11日晚上
    某時許起至95年12月10日某時許止，在其位於高雄縣鳳山市
    ○○里○○路2 巷1 號之23住處，以將海洛因摻水置於注射
    針筒中注射之方式，施用第一級毒品海洛多次（約2 天施用
    1 次之頻率）。嗣於95年9 月12日11時許在高雄縣鳥松鄉○
    ○路與忠誠路口為警查獲，經其同意採尿送驗後呈嗎啡陽性
    反應，始查悉上情。
二、案經高雄縣政府警察局仁武分局報請台灣高雄地方法院檢察
    署檢察官偵查起訴。
    理  由
一、本件被告乙○○係違反毒品危害防制條例第10條第1 項施用
    第一級毒品罪，其法定刑為死刑、無期徒刑、最輕本刑為3
    年以上有期徒刑以外之罪，於準備程序進行中，被告就被訴
    事實為有罪之陳述，由受命法官告知簡式審判程序之要旨並
    聽取其與公訴人之意見，經被告同意適用簡式審判程序後，
    本院亦認無不得或不宜改依簡式審判程序進行之處，爰依刑
    事訴訟法第273 條之1 第1 項、第284 條之1 規定，本院合
    議庭裁定裁定本件由受命法官獨任進行簡式審判程序，合先
    敘明。
二、事實認定
  (一)上揭事實，業據被告於本院準備程序及審判中坦承不諱，並
    其於為警查獲後所採集之尿液，經送請檢驗，呈嗎啡陽性反
    應，有長榮大學95年9 月20日確認報告暨尿液採證對照表（
    見警卷）各1 件在卷可稽，核與被告自白相符，足徵被告之
    自白核與事實相符，堪予採信。
  (二)另查，被告曾因施用毒品案件，經本院以92年度毒聲字第70
    72號裁定送觀察、勒戒後，因認有繼續施用毒品之傾向，經
    本院裁定令入戒治處所施以強制戒治1 年，復經本院裁定停
    止強制戒治，所餘期間付保護管束，於93年10月20日停止強
    制戒治出監，於93年11月4 日保護管束期滿未經撤銷，以已
    執行論，經台灣高雄地方法院檢察署以93年度戒毒偵字第10
    99號為不起訴處分確定等情，有臺灣高等法院被告前案紀錄
    表及本院被告院內索引卡紀錄表各1 份附卷可參，足認被告
    確於前開強制戒治執行完畢釋放後、5 年內再犯毒品危害防
    制條例第10條第1 項施用第一級毒品罪。
  (三)職是，本件事證明確，被告犯行洵堪認定，應依法論科。
三、論罪科刑
  (一)查刑法已於94年2 月2 日修正公布，刪除刑法第56條關於連
    續犯之規定，且自95年7 月1 日起施行。按刪除連續犯規
    定之修正理由已有「至連續犯之規定廢除後，對於部分習慣
    犯，例如竊盜、吸毒等犯罪，是否會因適用數罪併罰而使刑
    罰過重產生不合理之現象一節，在實務運用上應可參考德、
    日等國之經驗，委由學界及實務以補充解釋之方式，發展接
    續犯之概念，對於合乎接續犯或包括的一罪之情形，認為構
    成單一之犯罪，以限縮數罪併罰之範圍，用以解決上述問題
    」之說明。且按刑事法若干犯罪行為態樣，本質上原具有
    反覆、延續實行之特徵，立法時既予特別歸類，定為犯罪構
    成要件之行為要素，則行為人基於概括之犯意，在密切接近
    之一定時、地持續實行之複次行為，倘依社會通念，於客觀
    上認為符合一個反覆、延續性之行為觀念者，於刑法評價上
    ，即應僅成立一罪。學理上所稱「集合犯」之職業性、營業
    性或收集性等具有重複特質之犯罪均屬之，例如經營、從事
    業務、收集、販賣、製造、散布等行為概念者是（最高法院
    95年度台上字第1079號判決意旨可資參照）。而毒品因有
    高度之成癮性及濫用性，施用毒品之行為本身，顯然具有反
    覆性及延續性之特徵，如將「持續多次施用毒品行為」評價
    為數罪，恐與刑罰過度評價禁止原則相悖，並有違憲法所揭
    櫫之比例原則。基此，本院認被告持續多次施用第一級毒品
    海洛因行為應僅成立「集合犯」之實質一罪，且施用毒品既
    屬集合犯之習慣犯的性質，不論於刑法修正前、後均是如此
    ，縱被告於刑法修正前、後各有多次施用毒品行為，本院仍
    僅論以一罪（均屬集合犯之實質一罪），以求理論之一貫，
    而不採「二段併罰說」（按：將於刑法修正前所為數次施用
    毒品行為論以連續犯；另將於刑法修正後所為施用毒品行為
    ，論以集合犯，再將此二段施用毒品行為，予以數罪併罰，
    此說就同為多次施用毒品行為，於刑法修正前、後竟異其理
    論適用，不無矛盾，且依此說之結論，論以連續犯加重其刑
    後，再予數罪併罰，亦顯然不利於被告）。是以，被告於是
    事實欄一、所述施用第一級毒品海洛因之行為，足認其有反
    覆施用之情事，應以集合犯之包括一罪關係論處。
  (二)按海洛因係毒品危害防制條例第2 條第2 項第1 款所定之第
    一級毒品，依法不得持有、施用及販賣。核被告所為，係違
    反毒品危害防制條例第10條第1 項施用第一級毒品罪。被告
    持有海洛因後進而施用，其持有之低度行為，應為施用之高
    度行為吸收，不另論罪。起訴意旨固僅敘及被告於95年9 月
    12日12時5 分許採尿回溯24小時內之某時施用第一級毒品海
    洛因之事實，惟被告於本院審理中供承之其自該時起至同年
    12月10日某時止施用第一級毒品海洛因之犯行，與上開所述
    之起訴事實，具有上開說明意旨之集合犯實質一罪關係，自
    為起訴效力所及，本院應併予審究。又被告前因竊盜案件，
    經本院以93年度易字第1123號於93年9 月20日判處有期徒刑
    9 月確定，嗣提起上訴，經台灣高等法院高雄分院以93年度
    上易字第593 號審理中於93年12月3 日撤回上訴確定，於94
    年10月16日縮短刑期執行完畢，此有臺灣高等法院被告前案
    紀錄表1 份附卷可稽，其於5 年以內再故意犯本件有期徒刑
    以上之罪，應依刑法第47條第1 項之規定，論以累犯，加重
    其刑。
  (三)爰審酌被告前因施用毒品案件，業經觀察勒戒、強制戒治執
    行完畢，竟仍未戒除惡習，再為本件犯行，顯見意志力不足
    ，非再次入監服刑不足以戒絕矯正；惟考量其犯罪後坦承犯
    行，及施用毒品本質上係屬戕害自身健康之行為，尚未直接
    危害他人，反社會性之程度顯然較低，及施用時間、次數等
    一切情狀，量處如主文所示之刑。
據上論斷，應依刑事訴訟法第273 條之1 第1 項、第284 條之1
、第299 條第1 項前段，毒品危害防制條例第10條第1 項，刑法
第11條前段、第47條第1 項，判決如主文。
本案經檢察官甲○○到庭執行職務。
中    華    民    國    95    年    12    月    20    日
                  刑事第十五庭  法  官  洪乙心
以上正本證明與原本無異。
如不服本判決，應於判決送達後10日內，向本院提出上訴狀。
中    華    民    國    95    年    12    月    22    日
                                書記官  吳良美
附錄本判決論罪之法條：
毒品危害防制條例第10條
施用第一級毒品者，處 6 月以上 5 年以下有期徒刑。
施用第二級毒品者，處 3 年以下有期徒刑。


司法院資訊處製作；財團法人民間司法改革基金會備份。
